【裁判字號】    98,中簡上,981
【裁判日期】    981117
【裁判案由】    重利
【裁判全文】
臺灣臺中地方法院刑事判決          98年度中簡上字第981號
上  訴  人  臺灣臺中地方法院檢察署檢察官
被      告  甲○○
上列上訴人因被告重利案件，不服本院臺中簡易庭98年度中簡字
第2073號中華民國98年8 月31日第一審簡易判決（聲請簡易判決
處刑案號：臺灣臺中地方法院檢察署98年度偵字第12366 號），
提起上訴，本院管轄第二審之合議庭判決如下：
    主    文
原判決撤銷。
甲○○共同犯重利罪，處有期徒刑肆月，如易科罰金，以新臺幣
壹仟元折算壹日。
    犯罪事實
一、甲○○與姓名年籍不詳綽號「洪先生」之成年男子，共同基
    於重利之犯意聯絡，由「洪先生」在報紙刊登「小額貸款免
    押證件、電話0000-000000 號」之廣告，趁急迫、輕率或無
    經驗之不特定人需款孔急而前來時，貸與金錢，而收取與原
    本顯不相當之重利。適乙○○需錢孔急，透過報紙廣告得知
    「洪先生」上開放款訊息後，即與「洪先生」取得聯繫，並
    於民國97年8 月18日，在臺中縣大雅鄉○○路250 巷106 號
    附近之全家便利商店，向「洪先生」借貸新臺幣（下同）4
    萬元現金，並約定以10天為1 期，每期利息8,000 元，乙○
    ○復簽立借據1 紙以為擔保，嗣即由甲○○按期向乙○○收
    取每10日8,000 元之利息，以此方式取得與原本顯不相當之
    重利。98年4 月3 日22時10分許，乙○○因不堪重利負擔，
    無力再繳還本息，遂於報警後，與甲○○佯約於98年4 月6
    日上午10時30分許，在臺中市○○區○○路與西屯路口繳交
    利息，始為警當場查獲，而查悉上情。
二、案經臺中市警察局第六分局報告臺灣臺中地方法院檢察署檢
    察官偵查後聲請簡易判決處刑。
    理    由
壹、證據能力部分：
    按被告以外之人於審判外之陳述，雖不符刑事訴訟法第159
    條之1 至第159 條之4 之規定，而經當事人於審判程序同意
    作為證據，法院審酌該言詞陳述或書面陳述作成時之情況，
    認為適當者，亦得為證據。當事人、代理人或辯護人於法院
    調查證據時，知有第159 條第1 項不得為證據之情形，而未
    於言詞辯論終結前聲明異議者，視為有前項之同意，刑事訴
    訟法第159 條之5 定有明文。查本案全部卷證資料，公訴人
    及被告均不爭執其證據能力（見本院卷第25頁），本院審酌
    上開證據資料製作時之情況，尚無違法不當及證明力明顯過
    低之瑕疵，且認為以之作為證據應屬適當，是本院後述所引
    用之證據均具有證據能力，合先敘明。
貳、實體部分：
一、上揭犯罪事實，業據被告於警詢、偵查、原審訊問及本院審
    理中均坦承不諱，核與被害人即證人乙○○於警詢及偵查中
    證述之情節大致相符。又「洪先生」貸款予乙○○4 萬元，
    約定每10天之利息為8,000 元，依此計算，其年息即高達
    730%（8000x365/10=7.3 即730%），遠超過民法第205 條所
    規定週年利率百分之20之限制，與被害人所借貸之原本顯不
    相當，足見被害人若非出於急迫之情事，當不致同意以此高
    額利率貸得現款。而被告明知「洪先生」從事高利貸放款，
    此業據被告於警詢供承在卷，竟仍依照「洪先生」之指示按
    期向乙○○收取高額利息，被告顯與該「洪先生」具有乘被
    害人急迫貸予金錢，而取得與原本顯不相當重利之共同犯意
    聯絡，至堪認定。益徵被告之自白確與事實相符。本案事證
    明確，被告犯行，洵堪認定，應予依法論科。
二、核被告所為，係犯刑法第344 條之重利罪。被告與「洪先生
    」就上開犯行，有犯意聯絡及行為分擔，為共同正犯。原審
    簡易判決以被告犯罪之事證明確，予以論罪科刑，固非無見
    。惟查，被告共同貸放重利所取得被害人繳納之利息高達10
    6,000 元，此為被告所不爭，然原審僅判處其有期徒刑2 月
    ，如易科罰金，以新臺幣1,000 元折算1 日，據此被告如可
    易科罰金，其僅需繳納罰金6 萬元，兩者相衡，被告及「洪
    先生」尚可自本件犯行獲取4 萬6 千元之利益，有違公平正
    義之實現。原審未審酌及此，僅判處有期徒刑2 月，容有未
    洽。檢察官上訴意旨認原審判決之刑度及諭知易科罰金之折
    算標準，低於被害人所遭受之損害，及被告所獲得之利益，
    致被告有從中獲取利益之嫌等語，應屬有理由。是原審判決
    既有上述可議之處，自應由本院將原判決撤銷改判。
三、爰審酌被告利用他人經濟困頓之際，共同貸放金錢收取重利
    ，顯非良善，又迄未與被害人達成和解，惟其犯後已坦承犯
    行，態度尚佳，且其參與犯罪所分得之報酬非鉅，暨其犯罪
    之動機、目的、手段、所生之損害等一切情狀，量處如主文
    第2 項所示之刑，並諭知易科罰金之折算標準。
據上論斷，應依刑事訴訟法第455 條之1 第1 項、第3 項、第36
9 條第1 項前段、第364 條、第299 條第1 項前段，刑法第28條
、第344 條、第41條第1 項前段，刑法施行法第1 條之1 ，判決
如主文。
中    華    民    國    98    年    11    月    17    日
                  刑事第二庭  審判長法  官   曾佩琦
                                    法  官   鍾堯航
                                    法  官   黃佩韻
以上正本證明與原本無異。
本件不得上訴
                                    書記官   林柏名
中    華    民    國    98    年    11    月    17    日
附錄本案論罪科刑法條
中華民國刑法第344條：
乘他人急迫、輕率或無經驗貸以金錢或其他物品，而取得與原本
顯不相當之重利者，處一年以下有期徒刑、拘役或科或併科一千
元以下罰金。


司法院資訊處製作；財團法人民間司法改革基金會備份。
